【裁判字號】    91,易,1561
【裁判日期】    920903
【裁判案由】    竊盜
【裁判全文】
臺灣臺南地方法院刑事判決                        九十一年度易字第一五六一號
    公  訴  人  臺灣台南地方法院檢察署檢察官
    被      告  丁○○
右列被告因竊盜案件（九十一年新簡字第三二０號），經檢察官聲請簡易判決處刑（
九十一年度偵緝字第六一二七號），惟本院台南簡易庭認不宜以簡易訴訟程序為之，
簽請依通常訴訟程序審理，及同署檢察官移
，本院判決如左：
    主  文
丁○○共同連續攜帶兇器竊盜，處有期徒刑捌月。
扣案之鐵剪壹把沒收。
    事  實
一、丁○○分別與綽號「阿郎」之不詳姓名成年男子及甲○○共同基於意圖為自己不
    法所有之概括犯意聯絡，為下列犯罪行為：
  (一)丁○○與「阿郎」先推由「阿郎」於民國九十一年六月九日前之某日，攜帶足供
    兇器使用之鐵剪一把，前往台南市○○○路○段六十七號旁之空地，將乙○○所
    有以鐵鍊及機車大鎖固定在該處之碳烤鐵架上之鎖鍊剪斷後，再由丁○○於同年
    六月九日凌晨二時四十分許，協同不知情之丙○○駕駛拼裝三輪車載運而竊得該
    鐵架，嗣於同日清晨四時許，行經台南市○○○路○段與新和路口處，為警查獲
    ，並扣得鐵剪一把。
  (二)丁○○復於九十一年六月二十五日凌晨四時許，夥同甲○○（此部分經台灣台南
    地方法院檢察署檢察官移送本院併案審理後，經上訴而由台灣高等法院台南分院
    退回該署另行偵查中）共同至台南市國立成功大學（以下簡稱成功大學）光復校
    區○○路側門口，由丁○○負責把風，甲○○下手竊取該校區建築地內之鋁門窗
    三扇及百葉門四扇，得手後將之搬到拼裝三輪車上，欲由丁○○騎乘機車將拼裝
    三輪車推回家，於同日四時三十五分許，為警當場查獲，並扣得上開拼裝車、鋁
    門窗、百葉門（均已發還）。
二、案經台南市警察局第六分局報請台灣台南地方法院檢察署檢察官偵查起訴及台南
    市警察局第一分局報請該署檢察官移送併辦。
    理  由
壹、犯罪事實(一)部分
一、訊據被告固不否認有於右開時、地與丙○○一同載運鐵架之行為，惟否認有何竊
    盜之犯意，辯稱：「阿郎」在被查獲二十幾天前，說鐵架是他的朋友不要了，要
    給伊，但是故障了，要伊去修，因為丙○○要晚上才有空，所以才晚上去載等語
    。惟查：
  (一)被告於九十一年六月九日凌晨二時四十分許，與丙○○至台南市○○○路○段六
    十七號旁之空地，搬運鐵架，於同日凌晨四時許，行經台南市○○○路○段與新
    和路口為警查獲，同時並於該車上扣得鐵剪一把之事實，業據被告供承在卷，並
    經證人即當場查獲之員警黃立民證述屬實（見本院九十二年五月五日訊問筆錄）
    。另證人丙○○亦證稱：伊與丁○○在九十一年六月九日凌晨二時四十分到達中
    華西路二段六十七號前時，沒有看見蘇某帶該鐵剪在車上等語（見警訊第五頁背
    面），是被告於警、偵訊中供承：伊到達（前址）時鎖鍊已被剪斷，是「阿龍」
    告知伊該鎖鍊已處理好可搬動，鐵剪是「阿郎」的，他說載鐵架回來時順便把鐵
    剪拿回來等語，應堪採信。
  (二)次查，被告為警查獲之初係辯稱其以為該鐵架沒人要故而拾回等語（見證人黃立
    民上開筆錄），於偵查中則辯稱：鐵架及鐵剪是「阿郎」的，他三個禮拜前（即
    九十一年五月間）說可給伊一個鐵架，叫伊去載，並帶伊去看鐵架等語，嗣於本
    院訊問時則改稱：「阿郎」說他的朋友不要了，要給伊，但是故障了要伊拿去修
    等語（見本院九十二年一月二十七日訊問筆錄），其辯詞前後反覆，實有可疑。
    而乙○○與被告並不相識，原先該鐵架是準備以二手貨賣出，但尚未找到買主，
    該鐵架並無故障等情，亦據證人乙○○與黃立民證述在卷（見九十一年六月六日
    警訊筆錄、本院九十一年十二月九日、九十二年五月五日訊問筆錄），是被告辯
    稱：鐵架故障，朋友不要了，要給伊乙節，與事實不符，要難採信。
  (三)又上開碳烤鐵架原係乙○○所有，平日置放於其在台南市○○○路○段六十七號
    地址開設之餐廳旁空地上，以鐵鍊加上機車大鎖固定等情，亦據證人乙○○證述
    明確。上開鐵架既以鐵鍊加上大鎖固定，依常情判斷，應可認係他人管領持有中
    ，否則即無須施以重重防盜設施之必要！被告於深夜時分，在與其並不相識之乙○○開設之餐廳旁空地上，搬取自形式觀之即明顯可認非他人棄置之鐵架，而該
    空地四周潔淨，並無其他雜物置放，面臨四線道馬路，對面為「特易購」大型商
    場，乃處於商業往來頻繁之地段（見卷附台南市警察局第六分局九十二年二月七
    日函附現場圖一張暨相片六張），亦與一般堆置廢棄物之空地有別，是不論該鐵
    架之外觀或置放鐵架之空地而為觀察，均無使人誤認該鐵架為廢棄物之可能，被
    告竟仍於深夜時分未經所有人同意而取之，其具有不法意圖，灼然甚明。
  (四)綜上，被告與綽號「阿郎」者共同謀議竊取右開鐵架，推由「阿郎」先行持該鐵
    剪將鐵鍊剪斷後，再由被告前往載運之犯行，足堪認定。另被告就該提供鐵剪之
    不詳姓名者，先後供陳為綽號「阿郎」及「阿龍」，然因其係以台語發音稱呼之
    ，經以國字轉換當導致不同之結果，惟仍不變更其所指陳對象之同一性，附此敘
    明。
貳、犯罪事實欄(二)部分
一、訊據被告固不否認曾於右開時、地載甲○○至成功大學校小東路校門口，惟矢口
    否認有何與甲○○共犯竊盜之犯行，辯稱：甲○○打電話給伊，說三輪車壞掉，
    要伊幫忙把三輪車推回去，約在成功大學附近，伊繞二圈都找不到，後來在火車
    站遇到，就載他一起去超市買二瓶紅茶、一包香煙，之後到成功大學小東路門口
    ，看到他的三輪車載鋁門窗，伊覺得怪怪的，剛要騎走，警察就追伊等語。然查
    ：
  (一)警方所查扣之鋁門窗三扇、百葉門四扇係成功大學建築系所有之財產，業據證人
    即國立成功大學建築系之技士林尚正於警訊時證述明確（見警卷第七頁），並有
    贓物認領保管單一紙附於警卷可佐，是上開鋁門窗、百葉門確係他人所有管領之
    物無訛。
  (二)同案共犯甲○○迭於警、偵訊時對於九十一年六月二十五日凌晨四時三十分許至
    成大偷鋁門窗及百葉窗等情，供認不諱，並供稱：丁○○騎機車載伊前往成功大
    學光復校區側門口，看見放置於該校區圍牆內地上之鋁門窗與百葉門，就將之竊
    取，因伊所騎用之上開三輪車故障，所以丁○○在成功大學光復校區側門口等伊
    將竊取之鋁門窗與百葉門搬上三輪車後，準備騎機車將三輪車推回伊家等語（見
    九十一年六月二十五日警訊筆錄），於偵查中並明確表示警員未曾對之刑求（見
    九十一年六月二十八日偵訊筆錄），足見甲○○上開自白應出於其自由意志所為
    ，應堪採信。其嗣於本院調查時改稱：伊被警查獲當時，在小東路地下道路口即
    遭警察毆打，在派出所時頭昏腦脹，不知道說了什麼等語，顯係事後迴護被告之
    詞，委無足取。
  (三)證人即九十一年六月二十五日凌晨四時許查獲被告與甲○○之警員黃坤智證稱：
    「那天我們剛好凌晨二點到四點巡邏，．我們在小東路與前鋒路口有巡邏箱，即
    成功大學側門口，我們到巡邏箱的時候，被告剛好站在我們旁邊，另外一位甲○○剛好抱壹個鋁門窗出來，甲○○看到我們就把東西丟下，他就跑，我們看到我
    們的反應就是追，但是沒有追到，．．．後來我們在巡邏箱附近，看到一輛三輪
    車，車上有鋁門窗，我們研判他會再回來，後來我們換便衣，在對面埋伏，我們
    看到被告用自己的機車載甲○○在附近來回七、八次，之後甲○○又下去拿取他
    之前丟掉的鋁門窗。」、「甲○○拿鋁門窗的時候被告又騎機車在附近繞，回來
    的時候，甲○○正要呼叫被告來幫忙的樣子，我們就上去圍捕了。」等語（見本
    院九十二年三月十日訊問筆錄），互核證人黃坤智與同案共犯甲○○就江某搬運
    鋁門窗及被告騎乘機車在成功大學校門外等待等共同竊盜之情節，證述一致，而
    被告對於在右開時、地以機車載江某在成功大學光復校區繞行，及江某之三輪車
    上放置有鋁門窗等情，亦供承不諱（分見九十一年六月二十五日偵訊筆錄、本院
    九十二年一月二十七日訊問筆錄）。據此，益可證證人甲○○右開證詞與事實相
    符。
  (四)又查，被告對於其出現在成功大學校門口之原因先後辯稱：伊與朋友相約到成大
    醫院探視朋友之母親，等到三點多，等不到，在後火車站偶遇甲○○，江某叫伊
    載他繞繞，到成功大學光復校在當日凌晨二時許，與朋友先到成功大學光復校區
    側門要回去時，警察就將伊攔下來；甲○○打電話給伊，說三輪車壞掉，要伊幫
    忙把三輪車推回去，約在成功大學附近，伊繞二圈都找不到，後來在火車站遇到
    ，就載他一起去超市買二瓶紅茶、一包香煙，之後到成功大學小東路門口，看到
    他的三輪車載鋁門窗，伊覺得怪怪的，剛要騎走，警察就追伊等語。其辯詞前後
    反覆，已有可疑。況被告與證人甲○○二人經本院隔離訊問結果，分別供稱：
    證人甲○○證人稱：伊當天約凌晨二、三點在火車站遇到丁○○，伊請蘇某抽煙
    ，後來一起去東寧路7-11超商，買二瓶保健，壹包長壽煙，都是伊出的錢，伊請
    被告吃完後，被告就騎車走了等語。被告辯稱：伊在後火車站遇到甲○○，他
    叫伊載他去超市買飲料，伊載他去東峰路上的超市，買了一瓶綠茶伊喝、江某喝
    一瓶紅茶，每瓶十元，江某付錢的，他還買了壹包煙，甲○○說他三輪車壞掉了
    ，叫伊騎車幫他推三輪車回去，從超市回來就載他去成大門口，伊有看到三輪車
    ，伊覺得伊的車無法推動他的三輪車，就拒絕他等語（見本院審理筆錄）。是其
    二人就在火車站相遇後購買飲料之地點，購買飲料之品牌名稱，均不一致，顯見
    被告所辯乃虛妄不實之詞，實難採信。
  (五)綜上所陳，被告所辯，洵無足取，其與甲○○共謀竊取上開成功大學建築系所有
    鋁門窗三扇、百葉門四扇，並推由甲○○下手行竊，被告則負責把風之犯行，足
    堪認定。
參、論罪科刑
    本件與被告共犯竊盜案件之「阿郎」者所持以行竊之鐵剪一把，其鋒利程度既能
    剪斷鐵鍊，則其客觀上為足以對人之生命、身體、安全構成威脅之兇器無訛。被
    告就上開犯行間，分別與「阿郎」、甲○○有犯意聯絡及行為分擔，均為共同正
    犯。又其與綽號「阿郎」男子共同竊取乙○○所有碳烤鐵架之行為，係犯刑法第
    三百二十一條第一項第三款之攜帶兇器竊盜罪，與甲○○共同所為竊取鋁門窗之
    行為，係犯刑法第三百二十條第一項之普通竊盜罪，其先後二次竊盜犯行，雖有
    普通、加重竊盜之別，然其時間緊接，手法相同，且係犯基本構成要件相同之罪
    名，顯係基於概括犯意而為，應依連續犯之規定以攜帶兇器竊盜一罪論，並依法
    加重其刑。前述犯罪事實(二)之部分（即移送併辦部分），雖未據起訴，然與已起
    訴之部分存有連續犯之裁判上一罪關係，本院自得併予審判。爰審酌被告未前無
    前科，素行尚佳、不思正途賺取錢財，竟隨意竊取他人財物，毫無尊重他人所有
    物之概念、其所竊得之財物價值甚微，及犯罪後猶飾詞卸責等一切情狀，量處如
    主文所示之刑。另被告與「阿郎」共同持以竊取上開鐵架之鐵剪一把為「阿郎」
    所有供犯罪所用之物，已如前述【見犯罪事實一(一)部分】，應依刑法第三十八條
    第一項第二款宣告沒收。
據上論斷，應依刑事訴訟法第二百九十九條第一項前段，刑法第二十八條、第五十六
條、第三百二十一條第一項第三款、第三十八條第一項第二款，判決如主文。
中      華      民      國      九十二      年      九      月    三    日
                                  臺灣臺南地方法院刑事第五庭
                                          法  官  莊玉熙
右正本證明與原本無異。
如不服本判決，應於判決送達後十日內，向本院提出上訴狀。
                                          書記官  陳靜娟
中      華      民      國      九十二      年      九      月   十二   日
附錄本案論罪科刑法條：
刑法第三百二十一條第一項第三款（加重竊盜罪）
犯竊盜罪而有左列情形之一者，處六月以上五年以下有期徒刑：
三  攜帶兇器而犯之者。


司法院資訊處製作；財團法人民間司法改革基金會備份。
